【裁判字號】    88,重訴,330
【裁判日期】    890317
【裁判案由】    清償債務
【裁判全文】
臺灣桃園地方法院民事判決  八十八年度重訴字第三三○號
    原      告  蔡蕊憶即乙○○.
    送達代收人  乙○○
    被      告  長椿營造工程有限公司
    法定代理人  甲○○
    訴訟代理人  紀亙彥律師
右當事人間請求清償債務事件，本院判決如左：
    主    文
被告應給付原告新台幣壹仟零玖拾萬貳仟佰拾伍元及自民國八十七年三月十三
日起至清償日止，按週年利率百分之五計算之利息。
訴訟費用由被告負擔。
    事    實
甲、原告方面：
  一、聲明：如主文所示。
  二、陳述：原告蔡蕊憶原名為乙○○，民國八十三年十一月二十九日被告長椿營造
      工程有限公司邀同原告及蔡長豐、游應賢等三位為連帶保證人，向第一商業銀
      行花蓮分行借款新台幣肆佰萬元、陸佰萬元，並於當日簽發同額借據共四紙，
      約定到期日各為八十四年十一月十六日、八十五年六月二十日，利息均按年息
      百分之十點三計付，上開債務被告公司積欠本金玖佰萬元及自八十五年一月十
      五日、八十四年十一月二十日起算之利息、違約金等均未清償。前項債務本金
      玖佰萬元，及自八十五年一月十五日、八十四年十一月二十日起至八十七年三
      月十三日止以年息百分之十點三計算之利息壹佰玖拾參萬貳仟參佰參拾伍元（
      減免一部分），合計壹仟零玖拾參萬貳仟參佰參拾伍元，業由原告於八十七年
      三月十三日以連帶保證人身分代位清償。按民法七百四十九條規定「保證人向
      債權人為清償後，債權人對於主債務人之債權，於其清償之限度內，移轉與保
      證人」。本件原告於八十七年三月十三日向第一商業銀行花蓮分行代償系爭借
      款之本息，合計壹仟零玖拾參萬貳仟參佰參拾伍元，為此訴請被告給付。
  三、證據：提出借據四件及代償證明書各乙件為證。
乙、被告方面：
  一、聲明：駁回原告之訴。
  二、陳述：查本件被告之現任法定代理人甲○○及各股東等委由卓李玉英於民國八
      十四年十二月廿九日藉由第三人張朝輝之介紹欲買受由蔡長豐任負賣人之長樁
      營造工程有限公司，雙方並簽有股權讓渡契約書，原告雙方議定條件係簽約前
      之所有債務均由蔡長豐負擔，簽約後之一切債權債務方轉由現任各股東負責，
      確因未識法律之深奧，於讓渡人一欄下竟任蔡長豐以所謂長樁營造工程有限公
      司之名義簽立，致生嗣後之各項糾葛，本件之債務即為其中之一。次查本件前
      簽立之股權讓渡契約後，第三人蔡長豐即將原公司（含原告）之股權悉數轉讓
      予被告現任之法定代理人等，惟卻盜用公司之大小章，並利用公司之一切舊資
      料，將公司名下之一不動產過戶予原告及蔡長豐之母蔡黃年，而第一銀行花蓮
      分行並向被告公司催討借款壹仟餘萬元，至此被告公司之新任股東始知受騙，
      乃依法對第三人蔡長豐提出詐欺、偽造文書等告訴，由台灣花蓮地方法院檢察
      署以八十六年度偵字第二五三號、七六七號受理，嗣遭不起訴處分，而第三人
      蔡長豐亦在鈞院檢察署八十六年度偵字第三五三號對被告等提出詐欺告訴。據
      此，顯見原股權轉讓契約書之雙方意思均有瑕疵及不一致之狀況，依法其契約
      之效力即歸於無效，嗣依契約所定之條件履行即應互負回復原狀之義務，是本
      件訴訟即與原公司之股東具有法律上之利害關係。
  三、證據：提出股權讓渡契約書、不動產移轉登記文件、告訴狀及台灣花蓮地方法
      院檢察署不起訴分書影本乙件。
    理    由
一、本件原告起訴主張其原名為乙○○，八十三年十一月二十九日被告長椿營造工程
    有限公司邀同原告及訴外人蔡長豐、游應賢等三位為連帶保證人，向第一商業銀
    行花蓮分行借款新台幣肆佰萬元、陸佰萬元，簽發同額借據共四紙，約定到期日
    各為八十四年十一月十六日、八十五年六月二十日，利息均按年息百分之十點三
    計付，上開債務被告公司積欠本金玖佰萬元及自八十五年一月十五日、八十四年
    十一月二十日起算之利息、違約金等共計壹仟零玖拾參萬貳仟參佰參拾伍元並未
    清償，嗣由原告於八十七年三月十三日以連帶保證人身分代位清償，爰依按民法
    七百四十九條規定訴請為主債務人之被告給付等語。被告則以被告公司係由現任
    法定代理人甲○○及各股東等係向原為負責人之訴外人蔡長豐買受，雙方並簽有
    股權讓渡契約書，議定簽約前之所有債務均由蔡長豐負擔，簽約後之一切債權債
    務方轉由現任各股東負責，惟於契約書讓渡人一欄下竟任蔡長豐以被告長樁營造
    工程有限公司之名義簽立，致生嗣後之各項糾葛。且雙方簽立前開契約後，蔡長
    豐卻盜用公司之大小章，並利用公司之一切舊資料，將公司名下之一不動產過戶
    予原告及蔡長豐之母蔡黃年，而第一銀行花蓮分行並向被告公司催討借款壹仟餘
    萬元，至此被告公司之新任股東始知受騙，故原股權轉讓契約書之雙方意思均有
    瑕疵及不一致之狀況，依法其契約之效力即歸於無效，嗣依契約所定之條件履行
    即應互負回復原狀之義務等語資為抗辯。
二、原告主張之事實，已據其提出與所述相符之借據四件及代償證明書各乙件為證，
    被告對原告之主張固不爭執，惟以前揭情詞置辯。然查，系爭借款確由被告邀同
    原告及訴外人蔡長豐、游應賢為連帶保證人，向第一商業銀行花蓮分行貸借，有
    借據四件在卷可稽，且為兩造所不爭，則債務主體自以具有法人人格之被告擔任
    ，且其為主債務人，依法應負最後清償責任。至其所辯無非為股權轉讓時新舊股
    東間所生糾紛，自與被告本身為債務主體乙節無關，要不得據為拒絕清償本件債
    務之理由，至為灼然。從而，應認原告之主張為真，被告所辯難以採取。
三、按保證人向債權人為清償後，債權人對於主債務人之債權，於其清償之限度內，
    移轉與保證人，民法七百四十九條定有明文。原告為本件借款之連帶保證人，其
    已向債權人第一商業銀行花蓮分行清償本件借款完畢，有代償證明書乙件為證，
    則依前開法律規定，本件借款債權自已移轉與之。故原告依上揭保證代位之法律
    關係移轉而得之債權，請求為主債務人之被告給付壹仟零玖拾萬貳仟佰拾
    伍元及自民國八十七年三月十三日起至清償日止，按週年利率百分之五計算之法
    定利息，為有理由，應予准許。
四、據上論結，本件原告之訴為有理由，依民事訴訟法第七十八條，判決如主文。
中      華      民      國    八十九    年      三      月      十七    日
                                        臺灣桃園地方法院民事第二庭
~B法      官  江德民
右為正本係照原本作成
如對本判決上訴須於判決送達後廿日內向本院提出上訴狀
中      華      民      國    八十九    年      三      月      十七    日
~B法院書記官  顏平國


司法院資訊處製作；財團法人民間司法改革基金會備份。
